臺灣雲林地方法院民事裁定　　　　　　　 96年度家抗字第6號
抗　告　人　財政部國有財產局台灣中區辦事處雲林分處
法定代理人　丁○○
代　理　人　乙○○
被抗告人　　台灣土地銀行股份有限公司
法定代理人　甲○○
代　理　人　丙○○
上列抗告人因被抗告人聲請選任被繼承人丁文德之遺產管理人事
件，對於民國96年3 月9 日原審96年度家聲字第5 號所為裁定不
服，提起抗告，本院管轄之合議庭裁定如下：
      主    文
抗告駁回。
抗告程序費用新臺幣壹仟元由抗告人負擔。
      理    由
一、抗告意旨略以：依民法第1176條第6 項規定：「先順序繼承
    人均拋棄其繼承權時，由次順序之繼承人繼承，其次順序繼
    承人有無不明或第四順序之繼承人均拋棄其繼承權者，準用
    關於無人承認繼承之規定」，同法第1178條第2 項規定：「
    無親屬會議或親屬會議未於前條所定期限內選定遺產管理人
    者，利害關係人或檢察官得聲請法院選任遺產管理人，並由
    法院依前項規定為公示催告」。準此，上述規定中並無規定
    本分處為「唯一」遺產管理人，亦無規定本件被繼承人之債
    權人或其親屬等人，無為遺產管理人之資格，或不得擔任其
    遺產管理人。又按司法院74年10月15日院台廳一字第05786
    號函示：「此類拋棄繼承事件，多屬遺債大於遺產，形同破
　　產，故應儘量避免選任國有財產局為遺產管理人」。次依台
　　灣高等法院台中分院88年度家抗字第96號民事裁定理由一：
  　「按聲請法院選任遺產管理人，法院有裁量權，不受聲請人
    之拘束，可依職權選任適當之管理人，而選任遺產管理人須
    考慮其適切性，亦即除管理遺產須公平外，應以對遺產、遺
    債情況了解較深者，為優先選任…」。復以被繼承人丁文德
    君自民國95年2 月20日死亡，債權人旋即聲請指定遺管人處
    理遺產，另丁文德君之遺族中，自必有較諸本分處適宜擔任
    遺產管理人者。再者，抗告人之各項國產業務案量繁多，且
　　抗告人機關內並無專責承辦此類案件之人員編制，因是類案
　  件繁多，抗告人負荷極重，舉凡以抗告人為遺產管理人，應
    依法完成各項公示催告、清查遺產遺債、函請地政機關辦理
    遺產管理人登記、監管遺產、依遺產管理人資格拍賣或處分
    遺產、結算遺產、及除代墊各項稅費支出，查無明文列入優
    先扣還款，而辦理公示催告及公文往返、查證寄件等等繁瑣
    耗時，無若選任丁文德君之家屬或委任專任律師或其他專業
    代理人辦理時程及適宜性相衡量。是以，鈞院對本案指定丁
    君之遺產管理人，為法制性、情理性計量，敬予提請另裁酌
　　更為適切之遺管人，就此，認原裁定尚有不當，爰請求廢棄
　  等語。
二、經查，被繼承人丁文德於民國94年7 月10日死亡，其第一順
    位及第三順位繼承人均已拋棄繼承，而其第二順位即其父母
    與第四順位繼承人即其祖父母均已死亡，故被繼承人丁文德
    已無民法第1138條所列各順序之繼承人等情，業據被抗告人
    於原審提出本院95年12月5 日雲院隆家悅決94繼字第568 號
    函文、戶籍謄本及繼承系統表等在卷可稽，並經本院依職權
    調閱該卷宗核閱屬實。而被繼承人丁文德死亡時，尚積欠被
    抗告人借款債務，被抗告人為利害關係人等情，有被抗告人
    於原審提出之借據、抵押權設定契約書及他項權利證明書可
    證（見原審卷第8 、9 、10、11頁），則其聲請為丁文德選
    任遺產管理人，於法有據。
三、又聲請法院選任遺產管理人，法院有裁量權，不受聲請人之
    拘束，可依職權選任適當之管理人; 且法雖無明文規定國有
    財產局為唯一之遺產管理人。然選任遺產管理人須考慮其適
    切性，即被選任人之專業能力、意願、管理遺產之公平性、
    利害關係，及對於遺產之了解、地緣等等因素。
四、查本件被抗告人原先固聲請指定被繼承人之配偶林金蓮為遺
    產管理人，惟經原審命被抗告人補正提出林金蓮同意擔任遺
    產管理人之同意書，惟經被抗告人具狀陳稱由原審自行依法
    選任等情，有該訴狀等附原審卷可按，可見林金蓮並無擔任
    遺產管理人之主觀意願。再者，亦無任何資料足以證明林金
    蓮或其他繼承人適合擔任本件遺產管理人。況且，法定繼承
    人一般多缺乏遺產管理之專業知識及能力，難認屬適當之遺
    產管理人選。相對於此，國有財產局係國有財產之管理機關
    ，對於遺產管理之法律程序亦較一般民眾熟悉，復有相當之
    專業能力足以勝任管理職務，顯較其他已無繼承意願而拋棄
    繼承之人為適當。甚者，被繼承人之遺產，倘無人承認繼承
    時，將於清償債權，交付遺贈物後，歸屬國庫，則職司國有
    財產管理之有關機關，當係最為適合擔任遺產管理之人。為
    使被繼承人遺產之處置順利進行，並參酌被繼承人之不動產
    座落於雲林縣境等情，原審選任財政部國有財產局臺灣中區
    辦事處雲林分處為被繼承人丁文德之遺產管理人，並依法為
    承認繼承之公示催告，核無不合。抗告意旨認原裁定不當，
    求予廢棄，為無理由，應予駁回。
五、據上論結，本件抗告為無理由，依非訟事件法第21條第2 項
    、第24條第1 項、民事訴訟法第495 條之1 、第449 條第1
    項、第78條，裁定如主文。
中　　華　　民　　國　　96　　年　　6 　　月　　1 　　日
                  家事法庭審判長法  官  潘雅惠
                                法  官  黃瑞井
                                法  官  黃一馨
以上正本係照原本作成。
本裁定除以其適用法規顯有錯誤為理由，並經本院許可者外，不
得再抗告。如提再抗告，應於收受本裁定後10日內向本院提出再
抗告狀，並繳納再抗告裁判費新台幣1000元。
中　　華　　民　　國　　96　　年　　6 　　月　　1 　　日
                                書記官　林麗美
